臺灣臺南地方法院民事裁定
111年度家親聲抗字第20號
抗  告  人  乙○○（民國000年00月0日生）    

兼上一人
法定代理人  甲○○
上  二  人
共同代理人  林宗穎律師
相  對  人  ○○○
代  理  人  孟士珉律師
            陳冠仁律師
上列抗告人因聲請給付扶養費等事件，對於民國111年3月8日本
院111年度家親聲字第22號裁定提起抗告，本院裁定如下：
    主      文
抗告駁回。
抗告程序費用由抗告人負擔。　　　　
    理      由
一、抗告意旨略以：
（一）就抗告人甲○○請求新臺幣（下同）29萬元之代墊扶養費部
      分：
　 1、原審判定抗告人甲○○於民國108年2月間曾對相對人母親表
      示「我就跟她說孩子不用給妳，我們自己養，妳也不用每
      個月給我錢，我們自己養就好」，惟該錄音係抗告人甲○○
      與其母親之通話內容，且相對人未經同意即竊錄上開通話
      已違反誠信原則，並嚴重侵害抗告人甲○○之隱私權，應認
      相對人提出之108年2月之錄音不具證據能力，詎原審法院
      逕採納上開錄音作為證據，自不適法。
　 2、原審判定抗告人甲○○於108年3月間對相對人表示「對啊！
      小孩我來養，我們來照顧啊，那妳也不用給我錢啊。」等
      語，並以改定未成年子女權利義務行使負擔事項之協商需
      要相當時間之磋商等理由，駁回抗告人代墊扶養費之聲請
      。惟按「對話為要約者，非立時承諾，即失其拘束力。」
      民法第156條定有明文，既相對人於抗告人甲○○提及扶養
      費不須相對人負擔時，相對人未立時承諾，故要約即失其
      效力，並不該因事件性質不同而恣意解釋法條，否則有架
      空法條規範效力之虞，是抗告人甲○○與相對人間並未就上
      開要約達成合意。且抗告人甲○○自始並未放棄請求給付扶
      養費。
　 3、相對人所提的錄音，企圖影射之內容為「抗告人甲○○免除
      相對人代墊扶養費；相對人承諾親權由抗告人甲○○任之。
      」惟查，錄音內容實屬斷章取義，抗告人甲○○與相對人討
      論未成年人之親權數次，最終係因下列數項因素方達成親
      權協議：
　    ⑴相對人索取100萬元之分手費：相對人自稱替抗告人甲○○
        支出了將近100萬元款項，親權如欲約定予抗告人甲○○
        任之，首要了結抗告人甲○○與相對人間100萬元之債權
        債務關係。相對人就108年3月之對話提出了兩次錄音，
        原審相證1之對話內容刻意省略了「○：那你有什麼想法
        ？我：先還我100萬。○：然後呢？我：然後每個月還我
        3萬塊？○：然後小孩呢？我：小孩你就帶去吧！」意即
        ，相對人於原審刻意隱匿以100萬元之債權債務關係，
        換取親權之約定。由於抗告人甲○○與相對人就未成年人
        之親權討論了數次，相對人動輒變更請求，抗告人甲○○
        愛女心切，為儘速取得親權，故於108年4月11日先匯款
        30萬頭款予相對人，相對人方同意親權由抗告人甲○○單
        獨任之，抗告人復於登記後同年5月2日再匯尾款70萬元
        予相對人，共匯款100萬元。承上，親權約定係緊密著
        抗告人甲○○匯款而來。
　    ⑵相對人亦考量返回金門任軍職，無法照料未成年子女，
        故將未成年子女協議由抗告人甲○○任之：抗告人甲○○與
        相對人從未結婚，相對人因未婚生子，返回軍職恐生阻
        礙，又見生父即抗告人甲○○對抗告人乙○○疼愛有加，百
        般考量後，同意由抗告人甲○○單獨任之，此有經抗告人
        甲○○之現任配偶即訴外人○○○事後求證，其與相對人（
        暱稱為○○○○○）之Line對話內容中，相對人表示「我念
        在我不在本島，小孩要辦很多事務，這樣比較方便…」
        ，足見相對人係因軍職考量，才與抗告人甲○○協議抗告
        人乙○○親權由抗告人甲○○任之。108年5月相對人返回軍
        職，從申請復職至正式入職，行政程序至少要兩個月以
        上，如相對人於108年4月15日協議親權後方申請復職，
        時間上根本趕不及5月重返金門任職，相對人早在108年
        3月（甚至更早以前）即打算將親權由抗告人甲○○任之
        。
　    ⑶綜上，可知親權由抗告人甲○○任之，係抗告人甲○○與相
        對人協議抗告人甲○○給付100萬元，且與重返軍職有因
        果關係，而無對免除代墊扶養費達成協議，此可從抗告
        人甲○○與相對人於110年3月11日的Line對話內容可知，
        抗告人甲○○與相對人當時還在討論抗告人甲○○代墊的扶
        養費為多少，而相對人訴訟前從未提出「抗告人甲○○已
        免除扶養費」之抗辯！抗告人甲○○與相對人間確實因為
        親權於電話中有過多次討論，惟相對人提出之電話錄音
        ，僅為其中一次討論過程（且未達成協議，之後仍有數
        次討論方達成協議），僅憑相對人蒐證能力較強，事前
        計畫以電話錄音誘導抗告人甲○○說出100萬之「欠款」
        （然並無實際單據）、「小孩我來養」（佯稱達成免除
        扶養費之共識）等說詞，而為不利於抗告人甲○○之認定
        ，實與事實相悖。
　    ⑷核上，原審法院免除相對人給付代墊扶養費29萬元予抗
        告人甲○○之義務，自有未合。
（二）抗告人乙○○對生母即相對人所請求者，僅為按月1萬元之
      扶養費：
   1、抗告人甲○○現為○○企業有限公司之員工，月薪26,000元，
      每月有退休俸30,000元，合計為56,000元。惟抗告人甲○○
      前段婚姻育有一未成年子女○○○（100年11月1日出生），
      抗告人甲○○自107年12月起每月固定匯款15,000元作為未
      成年子女○○○之扶養費用。抗告人甲○○現每月須繳納約33,
      000元之貸款，至111年3月25日止仍有144萬7,498元未繳
      納。是扣除上開扶養費及貸款，抗告人甲○○每月可自由支
      配的金額實際僅餘8,000元。
   2、相對人月薪54,000元，已與抗告人原始收入相去無幾，雖
      相對人抗辯扣除「官兵留薪」項目，每月僅剩22,000元，
      惟其扣除之性質與軍保費、健保費等必要扣除項目不同，
      其係由相對人自行選擇由軍中先行分配匯入父母帳戶（或
      特定帳戶）中，故性質偏向投資或由父母代為儲蓄等，是
      相對人每月仍有54,000元之薪津足以運用，則相對人抗辯
      每月僅有22,000元可用而應減少相對人負擔扶養費之比例
      ，顯屬無稽。
   3、是原審判定抗告人與相對人間按3比2之比例負擔扶養費之
      比例當屬無由，請求鈞院審酌兩造所得及財產支出外、並
      斟酌抗告人甲○○仍有長女○○○需扶養、且尚有一百多萬元
      貸款等情形綜合判斷，輔以考量抗告人乙○○權利義務之行
      使負擔係由抗告人甲○○單獨任之，此部分勞力支出亦應評
      價為扶養費，而抗告人乙○○之生活費會隨年紀成長增加支
      出等情，應由抗告人甲○○與相對人平均分擔抗告人乙○○之
      扶養費用較為適宜。
   4、按109年臺南市地區之每人每月平均消費支出為21,019元
      ，再按相對人原應與抗告人甲○○平均分擔抗告人乙○○之扶
      養費用即10,510元【計算式：21,019元÷2人，元以下四捨
      五入】，惟抗告人甲○○每月付出之扶養費遠遠超過上開費
      用（估計每月支出30,720元），基於未成年子女最佳利益
      ，可預見未來必然得繼續以自身積蓄支付未成年子女之開
      銷，抗告人甲○○僅僅只是請求相對人負起其應當承擔之責
      ，即按月支付1萬元而已，其請求絲毫無不合理之處！
   5、對於抗告人之請求，相對人抗辯如下：
      ⑴首次調解相對人表示只願按月給付2,500元。
      ⑵第二次調解時相對人表示只願按月給付3,000元，並謊稱
        其得到胃癌，考慮將抗告人乙○○由抗告人甲○○之現任配
        偶○○○收養，抗告人甲○○當場表示，考量相對人病情，
        如果抗告人乙○○由現任配偶收養，則同意相對人不用支
        付扶養費，並同意撤回請求後私下研議。
      ⑶相對人答辯計算基準如以每人每月消費支出認定過高，
        應以衛福部公布之臺灣地區110年最低生活費13,304元
        為其每月扶養費之計算基準，言外之意，按月僅願給付
        6,652元。
      ⑷相對人隱匿收入，表示「官兵留薪」欄扣除2萬元，所餘
        不足已維持自己之生活，然查所謂「官兵留薪」欄乃相
        對人自行提撥，屬投資或儲蓄性質，然相對人雙親均未
        滿60歲，在職具有謀生能力、其妹亦為軍職，其雙親根
        本無需相對人扶養，相對人為減免扶養費，幾乎無所不
        用其極。
   6、抗告人甲○○之貸款，主因來自於抗告人甲○○與相對人交往
      時，相對人之母親以投資為名，向抗告人甲○○借貸150萬
      元；復以未來結婚買房共同投資為由，要求抗告人甲○○先
      墊付120萬；後相對人又以分手費為由向抗告人甲○○請求1
      00萬元，相對人明知抗告人甲○○貸款皆是使用在相對人及
      其家人身上，卻故意營造抗告人甲○○揮霍無度、欠款累累
      之假象，實不可取。又倘抗告人甲○○任職於家族企業即可
      盆滿缽滿，那抗告人甲○○過去僅需在家任職即可，何須從
      事志願役呢？抗告人甲○○原生家庭所成立之公司，負責人
      分別為○○○及○○○，相對人無端將之與抗告人甲○○作連結，
      而認其資金充沛，顯屬無稽。
   7、至於稅務電子閘門財產所得明細表上記載「租賃所得」，
      係○○企業有限公司設址於抗告人住所地，因住辦合一會計
      建議增列「租賃所得」乙欄，現因○○區○○○街○○號所有權
      已返還予○○○，故不會再有「租賃所得」。
（三）爰聲明：
　  1、原裁定不利於抗告人部分廢棄。
    2、相對人應再給付抗告人甲○○29萬元，及自聲請狀繕本送
       達翌日起至清償日止，按年息百分之五計算之利息；並
       自110年10月10日起按月給付抗告人乙○○1萬元，直至抗
       告人乙○○成年為止，如有一期遲延或未為給付，視為全
       部到期。
二、相對人則以：
（一）相對人並未以侵害抗告人甲○○隱私權之方式取得證據，系
      爭錄音自有證據能力：相對人縱有未經抗告人同意，私自
      錄下相對人與抗告人甲○○間之對話，或有侵害抗告人甲○○
      隱私權之嫌。然相對人既未採行任何強暴、脅迫或其他相
      類方式取得系爭錄音，其不法程度尚屬輕微，且對抗告人
      甲○○亦無造成其他過度侵害之虞。相對人所提之錄音及譯
      文，自得憑為本件認定抗告人甲○○免除相對人對未成年子
      女扶養費給付義務事實之證據。
（二）抗告人於108年2、3月間，免除相對人對抗告人乙○○扶養
      費之給付義務，已生默示意思表示效力：
　 1、系爭錄音譯文係在108年3月間，抗告人甲○○向相對人陳稱
      「對啊！小孩我來養，我們來照顧啊，那你也不用給我錢
      啊。」等語。隨後抗告人甲○○與相對人即於108年4月15日
      改約定由抗告人甲○○單獨行使負擔未成年子女乙○○之權利
      義務。考量前揭相對人所提出之錄音譯文分別在108年2、
      3月間，而雙方隨即於108年4月15日改約定由抗告人甲○○
      獨任抗告人乙○○之親權人，自應認雙方於108年4月15日改
      定由抗告人甲○○擔任抗告人乙○○之親權人時，抗告人甲○○
      以默示意思表示，免除相對人對抗告人乙○○之扶養費一節
      ，自屬有據。
　 2、細繹系爭錄音及譯文即知，108年3月間，抗告人甲○○向相
      對人陳稱「對啊！小孩我來養，我們來照顧啊，那你也不
      用給我錢啊。」，相對人立時即回應：「（然後，小孩呢
      ？）小孩你就帶去吧！」，是縱認抗告人甲○○主張「對話
      為要約者，非立時承諾，即失其拘束力」…為真（假設語
      氣），相對人亦於當下立時承諾，兩造間早已就上開要約
      達成合意。
（三）至於抗告人甲○○空言指稱「相對人是要復職才把親權改定
      給抗告人而非為了免除扶養費…」云云，實乃倒果為因，
      意圖混淆鈞院視聽。實情係雙方協議在先，約定由抗告人
      甲○○獨任抗告人乙○○之親權人，相對人才回軍隊復職，並
      非因相對人需要回軍隊復職才將親權改定給抗告人甲○○。
（四）參閱抗告人甲○○之財產及報稅資料即知，除了薪資所得外
      ，尚有多筆租賃所得，此外，抗告人甲○○於退伍後既任職
      於家族企業，又豈會虧待自己人？抗告人甲○○空言指稱每
      月可支配所得僅有8,000元，自屬無稽等語，資為抗辯。
（五）聲明：抗告駁回。
三、經查：
（一）本件經本院審酌全部卷證，認原審裁定之結果並無違誤，
      應予維持，並引用原裁定記載之事實及理由。 　　　　
（二）抗告人甲○○雖否認曾與相對人達成免除扶養費之合意云云
      ，惟相對人業已提出其與抗告人甲○○口頭達成合意之錄音
      光碟及譯文為證（抗字卷第131頁，抗告人不爭執譯文內
      容與錄音相符，見抗字卷第142頁），該譯文內容如附件
      所示，抗告人明確表示：「小孩我來養，我們來照顧啊！
      對不對，你也不用給我扶養費一萬伍，不用啊！」，相對
      人則表示：「小孩你就帶去吧！」。再參酌相對人主張上
      開對話發生在108年3月間，此節為抗告人不否認（見抗字
      卷第148頁），而兩造所生未成年子女乙○○原協議由父母
      共同行使親權，於此不久後之108年4月15日，即由抗告人
      甲○○及相對人重新協議由抗告人甲○○行使負擔對未成年人
      乙○○之權利義務（見原審調字卷第17至18頁抗告人乙○○個
      人戶籍資料），堪認相對人主張抗告人甲○○前為爭取單獨
      行使未成年人乙○○之權利義務，曾與相對人達成免除相對
      人給付未成年人乙○○扶養費之合意乙節為可信。抗告人甲
      ○○雖又主張相對人同意由抗告人甲○○單獨行使未成年人乙
      ○○之權利義務之原因，係相對人向抗告人甲○○索取100萬
      元之分手費，及相對人計畫返回金門任軍職，無法照料未
      成年子女，並非抗告人甲○○表示免除相對人給付扶養費義
      務云云，惟如附件所示譯文清楚記載兩造對話內容，抗告
      人甲○○明確表示未成年子女乙○○由其扶養，相對人毋庸給
      付扶養費，至於相對人最終作成決定縱使除上開免除扶養
      費部分外，另有其他考量因素，亦無解於抗告人甲○○曾經
      為爭取單獨行使未成年人乙○○之權利義務，與相對人達成
      免除相對人給付扶養費義務之合意。又抗告人提出抗告人
      甲○○與相對人於110年3月11日之兩造通訊軟體對話紀錄（
      抗字卷第149、161至162頁），主張雙方於110年3月11日
      尚在討論相對人應給付多少未成年子女乙○○之扶養費云云
      ，然觀該對話紀錄，無非抗告人甲○○單方面要求相對人給
      付未成年子女乙○○之扶養費，相對人則回以：「什麼扶養
      費方案？」，是尚難據此對話紀錄遽認抗告人甲○○主張兩
      造前於108年間3月所為如附件譯文所示對話內容並非已達
      成免除相對人給付扶養費義務云云為可採。又抗告人甲○○
      主張相對人於訴訟前未曾提出抗告人甲○○已免除扶養費之
      抗辯云云，惟抗告人於本案之前之110年3月15日即曾向本
      院具狀聲請相對人應給付未成年子女乙○○之扶養費，經本
      院以110年度司家非調字第166號給付扶養費等事件受理，
      而相對人於該事件中所提出答辯狀即已主張抗告人甲○○曾
      經承諾會自己扶養小孩，不會向相對人索討扶養費（見該
      卷第62頁背面），嗣抗告人撤回該案之聲請乙節，業據本
      院調取該案卷查閱無訛，是抗告人甲○○上開主張亦非可採
      。
（三）按家事非訟事件，除法律別有規定外，準用非訟事件法之
      規定。抗告及再抗告，除本法另有規定外，準用民事訴訟
      法關於抗告程序之規定，家事事件法第97條、非訟事件法
      第46條分別定有明文。又抗告，除本編別有規定外，準用
      第三編第一章之規定。當事人不得提出新攻擊或防禦方法
      。但有下列情形之一者，不在此限：一、因第一審法院違
      背法令致未能提出者。二、事實發生於第一審法院言詞辯
      論終結後者。三、對於在第一審已提出之攻擊或防禦方法
      為補充者。四、事實於法院已顯著或為其職務上所已知或
      應依職權調查證據者。五、其他非可歸責於當事人之事由
      ，致未能於第一審提出者。六、如不許其提出顯失公平者
      。前項但書各款事由，當事人應釋明之。違反前二項之規
      定者，第二審法院應駁回之。民事訴訟法第495條之1 第1
      項、第447條亦有明文。故原則上當事人不得於家事非訟
      事件之抗告程序中提出新攻擊或防禦方法，倘當事人主張
      有民事訴訟法第447條第1項但書各款所定得例外提出新攻
      擊防禦方法之事由時，則應提出即時可供調查之證據釋明
      之，以利判斷。本件抗告人乙○○於提起抗告後主張其另名
      扶養義務人即抗告人甲○○須扶養另名未成年子女○○○，每
      月需支付扶養費15,000元，且每月需繳納貸款約33,000元
      ，迄111年3月25日止貸款餘額尚有1,447,498元（抗字卷
      第41頁），應與相對人各按二分之一比例分擔抗告人乙○○
      之扶養費，原審裁定由抗告人甲○○與相對人依3比2之比例
      分擔為不當云云，並提出存摺影本、受扶養切結書、還款
      明細及放款結欠餘額證明書影本等件為證（抗字卷第45至
      63頁），核均屬於原審調查時未曾主張，而於抗告程序始
      行主張之新攻擊防禦方法。然抗告人並未提出即時可供調
      查之證據，釋明有何民事訴訟法第447條第1項但書所列各
      款情事，參照前開條文規定，自難許其於抗告程序中再提
      出上揭新攻擊防禦方法。是抗告人此部分主張，於法未合
      ，礙難審酌。而依抗告人甲○○與相對人於原審各自陳述每
      月收入(聲字卷第47頁、調字卷第93頁)，抗告人甲○○每月
      薪資26000元，加計退休俸3萬元，合計每月收入為56,000
      元，又相對人每月薪資約54,000元，雖大致相當，然依原
      審卷附兩造109年度稅務電子閘門財產所得調件明細表（
      聲字卷第21、12頁），抗告人甲○○財產總額達150萬元，
      相對人財產總額則為0元，是原審審酌上情，酌定抗告人
      甲○○及相對人分擔抗告人乙○○扶養費比例為3比2，尚無不
      當之處，抗告人乙○○於提起抗告後，始行主張抗告人甲○○
      尚有負債，且尚須扶養其他未成年子女云云，為不可採。
（四）是綜上所述，抗告人甲○○前已與相對人達成免除相對人給
      付未成年人乙○○扶養費義務之合意，原審審酌上情，並依
      兩造之職業、收入、經濟狀況等，駁回抗告人甲○○請求相
      對人返還代墊扶養費部分之聲請，另酌定相對人應自本件
      裁定確定之日起至抗告人乙○○成年之前一日止，按月於每
      月5日前給付抗告人乙○○扶養費8,000元，及為確保抗告人
      乙○○受扶養之權利，酌定相對人逾期不履行時，喪失期限
      利益之範圍或條件，經核均無不合。抗告意旨仍執前詞指
      摘原裁定不當，求予廢棄改判，為無理由，應予駁回。
四、本件事證已臻明確，兩造其餘攻擊防禦方法，於裁定結果無
    影響，爰不予一一論列，併此敘明。
五、據上論結，本件抗告為無理由，爰裁定如主文。 
中　　華　　民　　國　　111 　年　　10　　月　　17　　日
                  家事法庭審判長法　官　許育菱
　　　　　　　　　　　　　      法　官  陳文欽
                                法　官  許嘉容
以上正本係照原本作成。　　　　　　　　　　　　　　　　
如不服本裁定，僅得於收受本裁定正本送達後10日內，以適用法
規顯有錯誤為理由，向本院提出再抗告狀，並繳納再抗告裁判費
新臺幣1000元。
提起再抗告應委任律師或具有律師資格之人之委任狀；委任有律
師資格者，另應附具律師資格證書及釋明委任人與受任人有民事
訴訟法第466條之1第1項但書或第2項所定關係之釋明文書影本。
中　　華　　民　　國　　111 　年　　10　　月　　17　　日
                                書記官 李雅涵